# 求助陈版主：处置子公司时，购买日合并报表评估增值的会计调整该如何处理？

提问人：466733217 时间：2022-06-05 07:54:49
2020 年 6 月 30 日，甲公司以 1000 万元对价收购A公司80%股权，2022.3.31日以 2400 万元价格对外出售了A公司股权。购买日A公司所有者权益明细为：实收资本 100 万、资本公积 200 万、盈余公积 60 万，未分配利润 615 万，A公司一项固定资产评估增值 100 万，剩余使用年限 2 年
(1)A公司2020.6.30-2020.12.31实现净利润 300 万元，分配股利 50 万元；2021.1.1-2021.12.31实现净利润 1350 万元，分配股利 450 万元；2022.1.1-2022.3.31实现净利润 180 万元(2)处置前（2022.3.31），合并报表中对评估增值资产的调整分录如下：
①购买日评估增值调整
借：固定资产 100
贷：资本公积 100
② 2020 年评估增值资产调整
借：调整前年初未分配利润 25
贷：固定资产-累计折旧25 100/2*6/12
③ 2021 年评估增值资产调整
借：调整前年初未分配利润 50
贷：固定资产-累计折旧50 100/2*12/12
④ 2022 年评估增值资产调整
借：管理费用 12.5
贷：固定资产-累计折旧100/2*3/12
(3)2020.6.30-2021.12.31按购买日公允价持续计算的净利润=300+1350-25-50=1575万元
合并报表长期股权投资金额=1000+（1575-50-450）*80%=1860万元
2022.1.1-2022.3.31按公允价计算的净利润=180-12.5=167.5万元，合并报表中长投=1860+167.5*80%=1994万元，合并报表处置投资收益=2400-1994=406万元(4)2022.3.31日处置时合并报表抵消分录
①调整合并报表年初未分配利润，同时调整合并报表中母公司单体重复确认的投资收益
借：投资收益 860
贷：调整前年初未分配利润 860 （1575-50-450）*80%
②被处置子公司的当期损益已包括在本期合并利润表中，合并报表层面抵销母公司单体报表当期重复确认的损益，同时计提本期的少数股东损益、还原未分配利润借：投资收益 134 （180-12.5）*80%
少数股东损益33.5（180-12.5）*80%
调整前年初未分配利润1517.5（公允口径 1592.5-25-50）
贷： 其他分配 1772.5 （A公司单体报表当期损益与年初未分配利润 1592.5+180）
上述抵消调整后，2022.3.31合并报表年初未分配利润 1260 ，与2021.12.31日合并报表数一致；合并报表投资收益=母公司个别报表投资收益 1400 （2400-1000）-合并报表调整数994 （860+134）=406，与处置收到的价款-（按公允价持续计算的可辨认净资产份额+商誉）=2400-（2317*80%+140）=2400-1994=406万元一致问题：
（ 1 ）上述调整后，资产评估增值部分的调整应该如何处理呢？
（ 2 ）购买日评估增值，公允价值调增资本公积 100 万元，该项资本公积调增，在处置前，甲公司长投与A公司各项所有者权益抵消时可以抵消，合并报表仍只列示母公司资成公积，处置后，合并报表不再合并A公司资产负债表，没办法通过权益抵消掉调增的 100 万资本公积，这个该怎么处理呢？
2022 合并TB-模板（权益法）-3.31.xlsx
2022-6-5 07:54 上传
786.49 KB, 下载次数: 45

回答人：chenyiwei
1 、在合并报表层面，处置日计算处置子公司损益时，所依据的子公司各项资产、负债账面价值是合并报表层面的账面价值，即以购买日公允价值为基础持续计算到处置日的金额，也可以理解为【原账面价值+购买日评估增值截至处置日的折余金额】。即，在处置日，尚未折旧或摊销完毕的被购买方资产评估增值额最终将冲减处置该子公司形成的投资收益。
2 、被购买方资产的评估增值在购买日贷记资本公积，是一项过渡性的操作，因为这部分资本公积随即就要与购买方的长投成本相抵，最终在合并报表层面不会体现出来这项资本公积。相应地，也就不存在这部分资本公积最后如何消除的问题。